【裁判字號】    97,簡,424
【裁判日期】    980216
【裁判案由】    就業服務法
【裁判全文】
臺北高等行政法院判決
                                     97年度簡字第00424號
原      告  甲○○
被      告  臺北市政府
代  表  人  乙○○
訴訟代理人  丙○○
上列當事人間因就業服務法事件，原告不服行政院勞工委員會中
華民國97年05月23日勞訴字第0970007509號訴願決定，提起行政
訴訟，本院判決如下：
    主  文
原告之訴駁回。
訴訟費用由原告負擔。
    事實及理由
一、程序事項：本件因屬不服行政機關所為罰鍰處分而涉訟，其
    標的之金額為新臺幣（下同）15萬元，係在20萬元以下，依
    行政訴訟法第229 條第1 項第2 款、第2 項規定及司法院民
    國（下同）92年9 月17日（92）院臺廳行一字第23681 號令
    ，應適用簡易程序，本院並依同法第233 條第1 項規定，不
    經言詞辯論，逕行裁判。
二、事實概要：原告於民國95年07月20日起，經其委託之人力派
    遣業者陳文政之引介，非法容留越南籍勞工阮氏恒（NGUYEN
     THI HANG ，護照號碼為A0000000A ）於其設於臺北市○○
    區○○街2 段24號之永和豆漿店工作。嗣經臺北市政府警察
    局萬華分局昆明派出所員警於96年10月11日查獲，並以96年
    10月18日北市警萬分戶字第09633609700 號函移由被告查處
    。案經被告審查屬實，乃依就業服務法第44條及第63條第1
    項規定，於97年02月04日以府勞二字第09730384200 號裁處
    書（下稱原處分）處原告新臺幣（下同）15萬元罰鍰。原告
    不服，提起訴願經決定駁回，遂提起本件行政訴訟。
三、兩造聲明：
（一）原告聲明：
  １、訴願決定及原處分均撤銷。
  ２、訴訟費用由原告負擔。
（二）被告聲明：
  １、駁回原告之訴。
  ２、訴訟費用由原告負擔。
四、兩造之主張：
（一）原告主張：
  １、原告於95年03月間即委託人力派遣業者陳文政推薦臺灣籍
      或在臺有合法工作權之外國人至原告處工作，有雙方95年
      03月15日人力派遣契約書可稽。原告並支付2 萬元為相關
      服務費用，期間有關薪資或人員工作問題均依契約規定由
      該公司處理（即由陳文政領取承包之金額後，再由其發放
      給渠等作業人員），原告均未介入。原告於作業人員到職
      時，均有依規定檢視其護照及居留證正本，並影印留存。
      本件員工阮氏恒係由該人力派遣公司所聘用，當時係以「
      外籍配偶」之身份從事工作，基於就業服務法於92年05月
      13日修正後，放寬外籍配偶獲准在臺居留後，無須再申請
      工作證之規定，因此原告在查證阮氏恒之居留證後，即同
      意其工作。
  ２、查就業服務法第44條規定僅處罰故意行為，即處罰故意犯
      。阮氏恒係外籍新娘，無須再申請工作許可，並非未經許
      可、許可失效或他人所申請聘僱之外國人，亦非逃逸外勞
      。原告因聽信阮氏恒所言及其所提之居留證，認係其合法
      取得，故原告亦為受害人，雖阮氏恒居留證之合法性經查
      證與原告所知事實相異，惟原告已善盡查證之責，確認其
      為正本無誤，始同意其工作。再者，被告所屬勞工局於95
      年10月稽查時，親自查驗阮氏恒之身份及製作筆錄，亦無
      從辨識其真偽，案發後警方亦告知原告，阮氏恒所持並非
      偽造之證件，僅其內容係經偽造集團變造，故原告如何辨
      識其真偽。
  ３、查被告前於96年12月21日已經以府勞二字第09640582400
      號裁處書處分原告在案，現又以本件原處分處原告15萬元
      罰鍰，實有一罪二罰之嫌疑。且本件證件及婚姻關係之真
      偽，實非原告得以認定，原告僱用人員亦係與有立案之公
      司簽訂正式契約，於法無違，被告裁處重罰，實有違誤。
（二）被告主張：
  １、臺北市政府警察局萬華分局昆明派出所員警於96年10月11
      日查獲越南籍逃逸外勞阮氏恒於原告所經營之永和豆漿店
      從事工作，有相關調查筆錄可稽。是原處分認事用法，尚
      無違誤。
  ２、原告未否認阮氏恒勞務提供之事實，此業已違反就業服務
      法第44條之規定，原告非法容留其從事工作並按月給付薪
      資，被告依法裁處尚無違誤。縱原告訴稱係聽信人力派遣
      公司所言，亦屬其與該公司總經理陳文政之爭議，仍係屬
      原告與陳文政間民事損害賠償或其他法律上之關係，應依
      循民事訴訟程序解決糾紛，而與本件無涉。是原告就本件
      雖非有故意之情事，但尚難謂無過失，原處分尚無違誤。
  ３、綜上論述，原處分認事用法並無違誤。
五、得心證之要領：
（一）按「任何人不得非法容留外國人從事工作。」「雇主聘僱
      外國人工作，應檢具有關文件，向中央主管機關申請許可
      。但各級政府及其所屬學術研究機構聘請擔任顧問、研究
      工作者或與在中華民國境內設有戶籍之國民結婚，且獲准
      居留者，不須申請許可。」「違反第44條……規定者，處
      新臺幣15萬元以上75萬元以下罰鍰... 。」就業服務法第
      44條、第48條第1 項、第63條第1 項定有明文。
（二）本件原告就越南籍勞工阮氏恆於其所經營之「永和豆漿店
      」內工作之事實，惟主張該外國人係經訴外人陳文政派遣
      至店工作，且前開豆漿店係其夫經營，據陳文政告知本件
      外國人係外籍新娘，故無須再申請工作許可，其亦查證該
      外國人之居留證，已善盡查證之責云云，惟查：
  １、原告與訴外人陳文政訂有人力派遣契約書，委託陳文政派
      遣人員至原告處工作等情，有人力派遣契約書附於原處分
      卷可稽（第9 頁），且該外國人亦稱雇主為其店長（老闆
      娘）甲○○等情，亦有調查筆錄附於原處分卷可參（第62
      頁），可認該外國人係原告容留工作，原告主張非其所為
      ，尚非可採。
  ２、原告另主張其已善盡查證之責，並無故意過失云云，然聘
      僱或容留外籍配偶工作之情形，由於外籍配偶在歸化取得
      我國國籍前，仍係外國人，本應依法取得許可，惟行政院
      勞工委員會為考量其生計酌予放寬，於行為時就業服務法
      第48條明文規定不須申請許可之要件，即不須許可即可工
      作之外國人，應同時具備「與在中華民國境內設有戶籍之
      國民結婚」及「獲准居留」之要件，故雇主於聘僱或容留
      此類外國人時，雖不負有向主管機關申請許可之義務，然
      此際即負有詳細查證該外國人是否具備前開要件，如未盡
      此注意義務而違反此項公法上義務，依行政罰法第7 條第
      1 項之規定，縱屬過失，亦得予處罰。
  ３、本件原告於容留阮氏恒工作時，僅以其出示之居留證即聽
      信所言，原告雖稱其曾查核該外國人護照，然未舉證以實
      其說，且如確經查核其護照，當不致未能發現阮氏恒護照
      已於查獲前之96年4 月25日逾期失效，此有該外國人護照
      影本附於原處分卷可稽（第66頁），是以原告如確曾注意
      ，應能發現居留期間與護照效期不一致之情形。且依社會
      常情，本件外國人如確為合法婚姻下之外籍配偶，工作地
      點應與其住所不致相隔太遠，且阮氏恒於警訊調查中供承
      ，其亦係受騙以6000元美金辦理假結婚而在台工作，故原
      告只需稍加查問，當可發現。況原告所陳阮氏恒每月工作
      薪資25000 元，然據阮氏恒於警訊中供述，其每月實際僅
      領取15000 元，並由原告每月繳10000 元給仲介，若阮氏
      恒係合法工作，且其薪資低廉，應甚受雇主歡迎，何以仍
      須繳付逾薪資額3 成之高額仲介費用，且至其查獲時近15
      月期間，仍繼續支付？此均與常情有違，原告依法應注意
      查核此等外國人之身分及居留情形，就前開事實均未注意
      查證，徒以全權由派遣業者陳文政處理，即予留用，尚難
      認原告確已善盡注意義務。從而，原告既有應注意得注意
      而未注意之過失，自難據以執為本件免罰之事由。至於原
      告主張被告前於96年12月21日，就同一事件已經以府勞二
      字第09640582400 號裁處書處分原告在案，現又以本件原
      處分處原告15萬元罰鍰，實有一罪二罰云云，經查前開處
      分，係認原告違反就業服務法第57條第1 款規定，然嗣經
      被告認原告實係違反同法第44條規定，而撤銷前開處分，
      並重新審查作成本件處分，原告認屬一罪二罰，應有誤解
      ，併此敘明。
（三）綜上所述，被告依就業服務法第44條、第63條第1 項、臺
      北市政府處理違反就業服務法事件統一裁罰基準第3 點第
      32項之規定，處原告法定最低數額15萬元罰鍰，其認事用
      法，並無違誤。訴願決定遞予維持，亦無不合，原告訴請
      撤銷，為無理由，應予駁回。
據上論結，本件原告之訴為無理由，爰依行政訴訟法第98條第1
項前段、第233條第1項，判決如主文。
中    華    民    國    98    年    2     月    16    日
                   臺北高等行政法院第七庭
                                   法  官  劉穎怡
上為正本係照原本作成。
本件以訴訟事件所涉及之法律見解具有原則性者為限，始得於本
判決送達後20日內向本院提出上訴狀並表明上訴理由，如已於本
判決宣示後送達前提起上訴者，應於判決送達後20日內補具上訴
理由（均按他造人數附繕本），且經最高行政法院許可後方得上
訴。
中    華    民    國    98    年    2     月    16    日
                                   書記官  林苑珍


司法院資訊處製作；財團法人民間司法改革基金會備份。
